【裁判字號】    98,聲,509
【裁判日期】    980930
【裁判案由】    聲明異議
【裁判全文】
臺灣宜蘭地方法院刑事裁定               98年度聲字第509號
聲明異議人
即 受 刑人  甲○○
                    （現於臺灣宜蘭監獄執行中）
上列聲明異議人因公共危險案件，對於臺灣宜蘭地方法院檢察署
檢察官之執行命令（98年度執更字第271號），聲明異議，本院
裁定如下：
    主  文
異議駁回。
    理  由
一、按受刑人或其法定代理人或配偶，以檢察官執行之指揮為不
    當者，得向諭知該裁判之法院聲明異議，刑事訴訟法第484
    條定有明文。次按犯最重本刑為5年以下有期徒刑以下之刑
    之罪，而受6個月以下有期徒刑或拘役之宣告者，得以新臺
    幣1千元、2千元或3千元折算1日，易科罰金。但確因不執行
    所宣告之刑，難收矯正之效或難以維持法秩序者，不在此限
    。依前項規定得易科罰金而未聲請易科罰金者，得以提供社
    會勞動6小時折算1日，易服社會勞動，民國98年1月21日修
    正公布，並自98年9月1日施行，修正後之刑法第41條第1項
    、第2項定有明文。又觀諸刑法第41條修正立法意旨略以：
    「6月以下有期徒刑或拘役者屬於短期自由刑，因刑期甚短
    ，執行難收懲戒教化之效，且易沾染惡習，入監被貼上標籤
    ，出獄後產生社會復歸及再社會化困難等問題，屬於一種『
    弊多於利』之刑罰手段。為防止短期自由刑之流弊，國際刑
    事政策潮流發展出『兩極化』刑事政策，就犯罪兩端之重罪
    、輕罪採取不同之有效對策。我國近年來亦採取『兩極化』
    刑事政策，並修正名稱為『寬嚴並進之刑事政策』，做為我
    國刑事政策主軸。」、「中華民國刑法第41條雖有易科罰金
    之規定，但隨著貧富差異，易科罰金制度造成無錢易科罰金
    者只能入監服刑之不公平現象，無法有效避免短期自由刑之
    流弊，可見易科罰金制度仍有其不足。勞動或服務雖非有形
    財產，但亦具有經濟價值。外國之『社區服務』（communit
    y service）制度，即係以提供勞動或服務做為一種刑罰或
    刑罰之替代措施。不僅可避免短期自由刑之流弊，減緩監獄
    擁擠問題，同時藉由勞務或服務之提供，可回饋社會，讓犯
    罪者有更多復歸社會之機會。」，基於前述立法意旨之精神
    ，檢察官於審酌是否准許受刑人就其徒刑易服社會勞動時，
    除受刑人應符合刑法41條所定得易服社會勞動之法定要件外
    ，亦應審酌准許易服社會勞動能否收矯正之效及維持法秩序
    。再為妥適運用易服社會勞動之相關規定，並使檢察機關辦
    理易服社會勞動在執行作業上有統一客觀之標準可循，爰訂
    定檢察機關辦理易服社會勞動作業要點，其中第5點第8款第
    1目明定：「有三犯以上且每犯皆因故意犯罪而受有期徒刑
    宣告之累犯者，應認有『確因不執行所宣告之刑，難收矯正
    之效或難以維持法秩序』之事由。」，而所稱「三犯以上」
    係指本案為第三犯或第三犯以上受刑之執行。「每犯皆因故
    意犯罪而受有期徒刑宣告之累犯」係指每犯（包含第一次犯
    罪）皆為故意犯，且每犯皆須受徒刑之宣告確定，每犯間均
    須相隔5年以內，始符合所謂「5年以內故意再犯」之累犯要
    件，故除第一犯無所謂累犯之問題外，其餘各犯皆須為累犯
    。因此，受刑人倘係三犯以上且每犯皆因故意犯罪而受有期
    徒刑宣告之累犯，檢察官應認其有確因不執行所宣告之刑，
    難收矯正之效或難以維持法秩序之事由，而不予准許受刑人
    就其徒刑易服社會勞動。
二、聲明異議意旨略以：刑法第41條第2項與第1項之基本要件相
    同，檢察官前既准異議人易科罰金，應係認異議人非「難收
    矯正之效或難以維持法秩序」，而異議人又非身心健康關係
    ，執行社會勞動服務顯有困難者，自已合於刑法第41條易服
    社會勞動之要件，況易服社會勞動之新制，係為救濟富人繳
    納罰金，窮人因無力繳納罰金即須入監服刑之不公平現象，
    故檢察官未准許聲明異議人即受刑人易服社會勞動之聲請，
    顯於法不合云云。
三、經查：
  (一)聲明異議人即受刑人甲○○前於95年9月10日21時許，因服
    用酒類，呼氣酒精濃度達每公升1.16毫克，不能安全駕駛動
    力交通工具，而騎乘機車，並因此撞擊行人成傷（過失傷害
    部分，未據告訴），經本院於95年11月30日以95年度宜交簡
    字第172號判處拘役50日，經聲明異議人提起上訴，由本院
    於96年5月11日以96年度交簡上字第2號判決上訴駁回確定；
    復於97年11月5日14時50分許，再因服用酒類，呼氣酒精濃
    度達每公升1.10毫克，已不能安全駕駛動力交通工具，仍騎
    乘機車，經本院於97年12月25日以97年度宜交簡字第385號
    判處有期徒刑4月確定；詎其猶未心生警惕，竟先後於97年1
    2月26日上午、97年12月29日10時許，分別因服用酒類，呼
    氣酒精濃度各達每公升1.24毫克、1.42毫克，已不能安全駕
    駛動力交通工具，仍騎乘機車，經本院於98年2月24日以98
    年度交易字第13號判處有期徒刑4月、5月，應執行有期徒刑
    7月確定，嗣上開有期徒刑4月、4月、5月經本院裁定應執行
    有期徒刑10月，並經臺灣宜蘭地方法院檢察署檢察官以98年
    度執更字第271號執行指揮書，自98年5月21日起執行前述徒
    刑，現於臺灣宜蘭監獄執行。嗣聲明異議人於98年8月17日
    具狀向臺灣宜蘭地方法院檢察署請求就前述應執行之徒刑易
    服社會勞動，經該署於98年8月28日以宜檢欽律98執更419字
    第12240號函，依檢察機關辦理易服社會勞動作業要點第5點
    第8款第1目規定，聲明異議人係屬三犯以上且每犯皆因故意
    犯罪而受有期徒刑宣告之累犯，而認其有「確因不執行所宣
    告之刑，難收矯正之效或難以維持法秩序」之事由，駁回聲
    明異議人之聲請等情，有前述案號判決書、臺灣高等法院被
    告前案紀錄表、臺灣宜蘭地方法院檢察署宜檢欽律98執更41
    9字第12240號函在卷可憑，堪認屬實。
  (二)而聲明異議人共有4次因酒後駕車公共危險罪經本院論罪科
    刑之前科，且於5年以內三犯酒後駕車公共危險，每犯皆因
    故意犯罪而受有期徒刑之宣告，業如前述，參以聲明異議人
    三犯酒後駕車公共危險，犯罪時間不分晝夜，其中兩罪間隔
    僅3日，三犯之呼氣酒精濃度均高達每公升1.0毫克以上，出
    現中度中毒而有步態不穩、噁心、嘔吐、精神混惑不清晰等
    症狀，嚴重危害用路人之安全，其既漠視自己安危，尤罔顧
    公眾安全，毫無遵守法律規範及尊重他人生命、財產權益之
    觀念，足證聲明異議人於前揭歷次偵審程序後猶不知悔悟，
    顯然無法經由社會勞動之處罰，達到矯正之效果及維持法秩
    序，有非予執行難收矯正之效及難以維持法秩序之事由。據
    此，臺灣宜蘭地方法院檢察署檢察官駁回聲明異議人易服社
    會勞動之聲請，並無違誤。此外，亦未見檢察官有逾越法律
    授權、專斷或將與事件無關之因素考慮在內等濫用權力之情
    事。依照前開法條規定及說明，執行檢察官依檢察機關辦理
    易服社會勞動作業要點第5點第8款第1目規定，認聲明異議
    人有確因不執行所宣告之刑，難收矯正之效及難以維持法秩
    序，而駁回聲明異議人之聲請，並無違法或不當。從而，本
    件聲明異議為無理由，應予駁回。
四、據上論斷，應依刑事訴訟法第486條，裁定如主文。
中    華    民    國    98    年    9     月    30    日
                  刑事第二庭法  官  蘇錦秀
以上正本證明與原本無異。
如不服本裁定，應於送達後5日內，向本院提出抗告狀。（需附
繕本）
                            書記官  劉晨輝
中    華    民    國    98    年    10    月    1     日


司法院資訊處製作；財團法人民間司法改革基金會備份。
